【裁判字號】    98,訴,1755
【裁判日期】    990226
【裁判案由】    毒品危害防制條例
【裁判全文】
臺灣臺北地方法院刑事判決              98年度訴字第1755號
公  訴  人  臺灣臺北地方法院檢察署檢察官
被      告  甲○○
上列被告因毒品危害防制條例案件，經檢察官提起公訴（98年度
毒偵字第2545、2736號），嗣於本院準備程序中，被告就被訴事
實為有罪之陳述，經告以簡式審判之要旨，並聽取當事人意見後
，本院合議庭裁定由受命法官獨任進行簡式審判程序，判決如下
：
    主  文
甲○○施用第一級毒品，累犯，處有期徒刑捌月。又施用第一級
毒品，累犯，處有期徒刑捌月。應執行有期徒刑壹年貳月。
    事  實
一、甲○○前曾於民國91年間因搶奪案件，經本院判處有期徒刑
    1年6月確定，嗣於94年11月4日假釋出監，於95年6月29日未
    經撤銷假釋而執行完畢，詎仍不知悔改，於97年間因施用第
    一級毒品海洛因案件，經觀察、勒戒後，認有繼續施用毒品
    之傾向，經本院裁定令入戒治處所施以強制戒治，而於98年
    4月8日執行完畢釋放，並經臺灣臺北地方法院檢察署檢察官
    於98年4月17日以98年度戒毒偵字第103號為不起訴處分確定
    後，其又因施用第一級毒品海洛因案件，經臺灣板橋地方法
    院檢察署檢察官於98年8月31日以98年度毒偵字第5665號起
    訴（嗣經臺灣板橋地方法院於98年9月30日判處有期徒刑8月
    ）。惟其再基於施用第一級毒品之犯意，分別於98年7月27
    日晚間7、8時許及同年8月21日某時許，在臺北市○○區○
    ○路附近以將海洛因加入香煙中吸食之方式施用第一級毒品
    海洛因。嗣分別於98年7月28日21時40分許及同年8月22日14
    時25分許，分別在臺北市萬華區○○○路4號及臺北市○○
    區○○路與廣州街口為警查獲，經其同意採集尿液送驗後，
    結果呈嗎啡及可待因陽性反應，始悉上情。
二、案經臺北市政府警察局萬華分局報告臺灣臺北地方法院檢察
    署檢察官偵查起訴。
    理  由
一、按除被告所犯為死刑、無期徒刑、最輕本刑為3 年以上有期
    徒刑之罪或高等法院管轄第一審案件者外，於法院行準備程
    序進行中，被告先就被訴事實為有罪之陳述時，審判長得告
    知被告簡式審判程序之旨，並聽取當事人、代理人、辯護人
    及輔佐人之意見後，裁定進行簡式審判程序；且受命法官行
    準備程序，與法院或審判長有同一之權限；又簡式審判程序
    之證據調查，不受刑事訴訟法第159 條第1 項、第161 條之
    2 、第161 條之3 、第163 條之1 及第164 條至第170 條規
    定之限制，刑事訴訟法第273 條之1 第1 項、第279 條第2
    項前段、第273條之2分別定有明文。本案被告甲○○所為，
    係犯死刑、無期徒刑、最輕本刑為3年以上有期徒刑以外之
    罪，其於準備程序中就被訴事實為有罪之陳述，經法官告知
    簡式審判程序之旨，並聽取公訴人、被告之意見後，認為適
    宜由受命法官獨任進行簡式審判程序，依刑事訴訟法第27 3
    條之1第1項規定，經合議庭裁定由受命法官獨任進行審判程
    序，合先敘明。
二、訊據被告甲○○對於上揭犯罪事實坦承不諱，且被告於98年
    7月28日及同年8月22日為警查獲時，經採集其尿液送驗結果
    ，呈鴉片類之陽性反應，此有臺灣尖端先進生技醫藥股份有
    限公司所出具之濫用藥物檢驗報告在卷可稽（見臺灣臺北地
    方法院檢察署98年度毒偵字第2545號卷第26頁及98年度偵字
    第2736號卷第12頁），足認被告任意性之自白與事實相符，
    堪信為真實。
三、按施用第一級毒品為犯罪行為，毒品危害防制條例第10條定
    有處罰明文。故施用第一級毒品者，依前揭規定本應科以刑
    罰。惟基於刑事政策，對合於一定條件之施用者，則依同條
    例第20條、第23條之規定，施以觀察、勒戒及強制戒治之保
    安處分。又毒品危害防制條例於92年7月9日修正公布，自93
    年1月9日施行，其中第20條、第23條將施用毒品之刑事處遇
    程序，區分為「初犯」及「5年內再犯」、「5年後再犯」。
    依其立法理由之說明：「初犯」，經觀察、勒戒或強制戒治
    後，應為不起訴處分或不付審理之裁定；經觀察、勒戒或強
    制戒治執行完畢釋放後，「5年內再犯」者，因其再犯率甚
    高，原實施之觀察、勒戒及強制戒治既已無法收其實效，爰
    依法追訴或裁定交付審理。至於經觀察、勒戒或強制戒治執
    行完畢釋放後，「5年後再犯」者，前所實施之觀察、勒戒
    或強制戒治已足以遮斷其施用毒品之毒癮，為期自新及協助
    其斷除毒癮，仍適用「初犯」規定，先經觀察、勒戒或強制
    戒治之程序。從而依修正後之規定，僅限於「初犯」及「5
    年後再犯」2種情形，始應先經觀察、勒戒或強制戒治程序
    。本件被告有事實欄所載之施用毒品及其他犯罪偵、審及執
    行等前科紀錄，有臺灣高等法院被告前案紀錄表1紙在卷足
    憑，其前曾因施用毒品案件，經觀察、勒戒及強制戒治後，
    於5年內再為本件施用毒品之犯行，揆諸上揭說明，應予依
    法論科。
四、復按海洛因係毒品危害防制條例第2條第2項第1款所規定之
    第一級毒品，不得非法持有、施用。被告非法持有海洛因後
    加以施用，核其所為，係犯毒品危害防制條例第10條第1項
    之施用第一級毒品罪。被告持有第一級毒品之低度行為，為
    施用之高度行為所吸收，不另論罪。其於98年7月27日及同
    年8月21日分別施用海洛因之行為，犯意各別，行為互殊，
    應予分論併罰。被告前曾於91年間因搶奪案件，經本院判處
    有期徒刑1年6月確定，嗣於94年11月4日假釋出監，並於95
    年6月29日未經撤銷假釋而執行完畢，有臺灣高等法院被告
    前案紀錄表1份在卷可按，其受有期徒刑執行完畢，於5年以
    內故意再犯本件最重本刑為有期徒刑以上之上開二罪，為累
    犯，均應依刑法第47條第1項規定，加重其刑。爰審酌被告
    前有觸犯施用毒品之犯行，雖經觀察勒戒及強制戒治之執行
    ，仍未能斷戒施用毒品惡習，顯見其戒治意志不堅，缺乏勒
    戒動機，本應從重量刑。惟念其施用毒品係對己身殘害，未
    造成他人具體危害，且犯後坦承犯行，態度尚稱良好，復衡
    其犯罪之動機、目的、手段，犯罪時所受之刺激及其品性、
    生活狀況及智識程度等一切情狀，就其所犯上開二罪分別量
    處如主文之刑，並定其應執行之刑，以資儆懲。
據上論斷，應依刑事訴訟法第299條第1項前段、第273條之1第1
項、第284條之1，毒品危害防制條例第10條第1項，刑法第11條
前段、第47條第1項、第51條第5款，判決如主文。
本案經檢察官文家倩到庭執行職務。
中    華    民    國    99    年     2    月    26    日
                  刑事第十五庭  法  官  黃桂興
上正本證明與原本無異。
如不服本判決應於收受送達後10日內向本院提出上訴書狀，並應
敘述具體理由；其未敘述上訴理由者，應於上訴期間屆滿後20日
內向本院補提理由書（均須按他造當事人之人數附繕本）「切勿
逕送上級法院」。
                                書記官  陳品潔
中    華    民    國    99    年     2    月    26    日
附錄：本案論罪科刑法條全文
毒品危害防制條例第10條
施用第一級毒品者，處6 月以上5 年以下有期徒刑。
施用第二級毒品者，處3 年以下有期徒刑。

司法院資訊處製作；財團法人民間司法改革基金會備份。
